【裁判字號】    92,台上,2419
【裁判日期】    920507
【裁判案由】    擄人勒贖
【裁判全文】
最高法院刑事判決                              九十二年度台上字第二四一九號
    上  訴  人  乙○○
                甲○○
    右  一  人
    選任辯護人  潘宏坤律師
右上訴人等因擄人勒贖案件，不服台灣高等法院台中分院中華民國九十一年十二月二
十六日第二審判決 (九十一年度上訴字第一五四七、一五四八號，起訴案號：台灣台
中地方法院檢察署九十年度偵字第一五九三六、一三六七０號、九十一年度偵字第七
０００號) ，提起上訴，本院判決如左：
    主  文
原判決關於乙○○、甲○○部分撤銷，發回台灣高等法院台中分院。
    理  由
本件原判決撤銷第一審論處上訴人乙○○共同意圖勒贖而擄人罪刑，及諭知上訴人甲
○○無罪部分之判決，改判分別依牽連犯規定從一重論處上訴人乙○○、甲○○共同
意圖勒贖而擄人罪刑，固非無見。
惟查：(一)原判決認定上訴人甲○○與陳建順 (業經原審判刑確定) 共同基於為自己不
法所有之意圖，計劃假藉由陳建順幫助甲○○清償債務之機會，進入告訴人何蘇春妹
住處，將其擄走而達到取得贖款之目的。陳建順因而再聯絡上訴人乙○○及張文科 (
業經原審判刑確定) ，並告知其計劃，三人亦達成擄人勒贖之共識。民國九十年四月
十七日下午二時至三時間，陳建順、張文科及乙○○進入告訴人屋內，將告訴人綑綁
，因見告訴人家中頗多珠寶等值錢財物，乃基於意圖為自己不法所有之犯意聯絡，打
算再行返回拿取告訴人置於該住處之財物，即由乙○○將告訴人之房屋鑰匙取走，三
人擄走告訴人後，再推由乙○○及張文科於同日晚間持預先在告訴人家中取走之鑰匙
，返回告訴人家中，拿取珠寶、現金等財物等情 (強盜部分，原判決認甲○○無共同
犯意聯絡) 。理由中並說明陳建順等三人係利用擄走告訴人之強暴方式，至使告訴人
不能抗拒，而強取告訴人財物，應另論以強盜罪；又懲治盜匪條例已於九十一年一月
三十日公布廢止，同年二月一日生效，刑法強盜、擄人勒贖等相關條文亦同時修正公
布，就行為時有效之懲治盜匪條例與裁判時已修正之刑法予以比較適用，認上訴人乙
○○所為，係犯修正後刑法第三百四十七條第一項之擄人勒贖罪、同法第三百三十條
第一項加重強盜罪及同法第二百七十七條第一項之普通傷害罪，所犯上開三罪間，有
方法結果之牽連關係，應從一重之擄人勒贖罪處斷 (原判決第三八頁至第四一頁) 。
但懲治盜匪條例廢止後，犯強盜罪而擄人勒贖之結合犯，應回歸刑法第三百三十二條
第二項第三款規定處罰 (本院十九年上字第一五七一號判例，業經本院九十二年一月
二十一日九十二年第二次刑事庭會議決議不再援用) 。而結合犯係法律特別規定，將
二個以上之罪名結合而成為一罪，祇須相結合之兩罪間，在時間上有銜接性，在地點
上有關連性，即足當之。本件原判決認定上訴人乙○○與陳建順、張文科在擄人過程
中，見告訴人家中頗多值錢財物，即先行將告訴人之房屋鑰匙取走，當晚再持該鑰匙
返回告訴人家中拿取珠寶、現金等財物，如果無訛，則擄人勒贖與強盜罪間，是否在
時間上有其銜接性，在地點上有其關聯性，即值研求。原判決既認上訴人乙○○所犯
擄人勒贖與強盜罪間有牽連關係，又未說明該二罪不能結合成一罪之理由，致本院無
從為適用法律當否之判斷，於法自有未合。(二)證人賴玟安於第一審調查時具結證稱：
「 (九十年四月十九日下午) 四點多我打電話給甲○○問他陳建順的電話，我打陳建
順的電話，但是打不通，後來我再打電話給甲○○，問他陳建順的電話為何打不通，
甲○○就跟我說他已經聯絡到陳建順，陳建順說他沒有去還錢。後來甲○○有主動打
電話給我，問我是否需要幫忙的，我說不必，後來到五點多我就去報案」，上訴人甲
○○就此陳稱：「 (對證人賴玟安所述有何意見？) 賴玟安打電話給我問陳建順在那
裡，我跟他說我不知道，他再問我陳建順是否有還錢，並說何蘇春妹賭博輸了一百三
十萬元，我跟賴玟安說何蘇春妹不可能去賭那麼大的，一定是被人家設計的，賴玟安
問我是否要去報案，我說一定要去報案。我跟賴玟安說我再跟陳建順聯絡看看，看何
蘇春妹是否有跟他在一起……我要陳建順出面說明」，證人賴玟安證稱：「我打電話
給甲○○的內容與他所述一樣」等語 (見一審卷第一三五、一三六頁) ，如果屬實，
則上訴人甲○○於賴玟安來電詢問時，即向賴玟安表示賭博之事有疑問，應立刻報案
，倘其曾與陳建順事前共謀擄人勒贖，如何會如此反應？證人賴玟安上開證言，不失
為有利上訴人甲○○之證據，原審未予審酌論列，遽為其不利之判斷，亦嫌理由欠備
，難昭折服。以上或為上訴意旨所指摘，或為本院得依職權調查之事項，應認原判決
關於乙○○、甲○○部分有發回更審之原因。
據上論結，應依刑事訴訟法第三百九十七條、第四百零一條，判決如主文。
中      華      民      國    九十二    年      五      月      七      日
                              最高法院刑事第七庭
                                  審判長法官  張  信  雄
                                        法官  賴  忠  星
                                        法官  張  清  埤
                                        法官  呂  永  福
                                        法官  孫  增  同
      右正本證明與原本無異
                                              書  記  官
中      華      民      國    九十二    年      五      月      九      日


司法院資訊處製作；財團法人民間司法改革基金會備份。
